【裁判字號】    89,訴,3347
【裁判日期】    901213
【裁判案由】    限制出境
【裁判全文】
臺北高等行政法院判決                         八十九年度訴字第三三四七號
                              .
    原      告  甲○○
                乙○○
    被      告  財政部
    代  表  人  顏慶章部長）.
    訴訟代理人  丁○○
                丙○○
                戊○○
右當事人間因限制出境事件，原告不服財政部中華民國八十九年十月二十五日台財訴
第0000000000號訴願決定，提起行政訴訟，本院判決如左：
    主  文
原告之訴駁回。
訴訟費用由原告負擔。
    事  實
一、事實概要：原告等係誼福開發股份有限公司（以下簡稱誼福公司）之董事，為該
    公司負責人，該公司民國（下同）八十五年度營利事業所得稅經核定應繳本稅新
    台幣（以下同）一、二四八、二七八元（尚不含滯納金及滯納利息），原限繳日
    期為八十七年二月十五日，嗣經改訂為八十七年十月十五日，因誼福公司逾期未
    繳納，且未逾徵收期間，被告所屬台北市國稅局遂依限制欠稅人或欠稅營利事業
    負責人出境實施辦法第二條第一項規定，報請被告函請內政部警政署入出境管理
    局限制其出境。原告不服，提起訴願，遭決定駁回，遂提起行政訴訟。
二、兩造聲明：
    (一)原告聲明：
      原告經受合法通知，均未曾到場陳述，據其所提書狀記載請求撤銷原處分及訴
      願決定，訴訟費用由被告負擔。
    (二)被告聲明：如主文所示。
三、兩造之爭點：原告等二人在本件誼福公司欠稅案中是否均為限制出境之主體？
    (一)原告主張：原告經受合法通知，均未曾到場陳述，據其所提書狀記載：
      (1)誼福公司奉准於八十四年九月五日登記成立，取得經濟部公司執照，同年十
        月三日取得台北市政府營利事業登記證，其所營事業項目為：辦理工業區
        開發、租售及管理業務（營造業除外）；接受委託辦理都市、土地重劃業
        務；不動產之投資計劃分析顧問業務；委託營造廠興建商業大樓及國民
        住宅之出租、出售業務；房屋租售之介紹業務。另於八十五年二月六日因
        應公司業務需要，經由股東會通過，增加所營事業項目，增加後所營事業項
        目為：辦理工業區開發、租售及管理業務（營造業除外）；接受委託辦
        理都市、土地重劃業務；不動產之投資計劃分析顧問業務；委託營造廠
        興建商業大樓及國民住宅之出租、出售業務；房屋租售之介紹業務；風
        景遊樂區、森林遊樂區之經營；有關兒童樂園、各種練習場（乒乓球、棒
        球、網球、足球、羽毛球、溜冰場）之經營；風景區、遊樂區、高爾夫球
        場景觀之規劃、設計、顧問業務（建築師業除外）；庭園綠化工程之設計
        施工及維護業務（營造業除外）；花木買賣及植栽之經營。並取得經濟部
        公司執照及營利事業登記證暨種苗業登記證。
      (2)誼福公司配合公司營運需要，於八十四年九月十六日與林秀珠簽訂土地買賣
        契約書約定事項如：「林秀珠應於契約書簽訂日起三年內，負責使誼福公司
        取得系爭土地十二分之五之所有權」，及「本約簽訂時支付新台幣（下同）
        壹億肆仟玖佰萬元予林秀珠，約總價款之十五%」暨「本約簽訂後雙方應依
        約履行，如誼福公司違約則沒收已付之價款，如林秀珠違約則應加倍賠償已
        付價款，並解除本約。」等，詳細內容詳參土地買賣契約書影本；誼福公司
        業已依約交付先期預付款壹億肆仟玖佰萬元，即總價款百分之十五。
      (3)誼福公司八十四年成立時董事長為乙○○，八十四年九月十六日與林秀珠簽
        訂土地買賣契約書時，乙○○即以誼福公司負責人之身分簽訂，嗣後八十五
        年二月六日乙○○因事務繁忙請辭董事長，由董事會推選戴文昌為誼福公司
        董事長。惟八十五年間，因所營事業市場景氣低迷，公司前景未明，且所擬
        開發之「金山磺港遊憩休閒旅館區」作業閒滯，至此誼福公司所有經營計劃
        為之延宕，甚至停擺，實無法繼續營業，遂於八十五年十一月二十八日決議
        解散，並依法向台北市國稅局提出八十五年一月一日至十一月二十八日決算
        申報暨八十五年十一月廿九日至八十六年一月九日之清算申報。
      (4)台北市國稅局核定誼福公司決算申報及清算申報營利事業所得稅分別為一、
        二四八、二七八元及二二○、三○○元總計一、四六八、五七八元，係按照
        營利事業所得稅查核準則第三十六條之一規定「公司組織之股東、董事、監
        察人代收公司款項，不於相當期間照繳或挪用公司款項，應按當年一月一日
        所適用台灣銀行之基本放款利率計算利息收入課稅。公司之資金貸與股東或
        任何他人未收取利息，或約定之利息偏低者，比照前項規定辦理。」誼福公
        司所支付之先期預付款為該契約總價款百分之十五，且係向「非股東林秀珠
        小姐」購買系爭土地，顯見非屬營利事業所得稅查核準則第三十六條之一規
        定之情形，又該土地買賣契約書所約定係為：八十四年九月十六日起三年內
        （至八十七年九月十五日）完成交易（參考契約書第一條約定），該土地買
        賣契約書實為一買賣交易契約事項，因此誼福公司所支付之款項為土地交易
        之款項，而非將誼福公司資金無償貸予他人之款項，因此自應無營利事業所
        得稅查核準則第三十六條之一之適用，被告台北市國稅局逕依上述查核準則
        規定核定營利事業所得稅課徵所得並發單補徵稅款，顯與事實有所出入之處
        。
    (二)被告主張：
      (1)按「納稅義務人欠繳應納稅捐達一定金額者，得由司法機關或財政部，函請
        內政部入出境管理局，限制其出境；其為營利事業者，得限制其負責人出境
        。‧‧‧」「第一項所稱確定，係指左列各種情形：一、經稅捐稽徵機關核
        定之案件，納稅義務人未依法申請復查者。二、經復查決定，納稅義務人未
        依法提起訴願者。‧‧‧。及滯納金、利息、滯報金、怠報金、短估金及罰
        鍰等，除本法另有規定者外，準用本法有關稅捐之規定。‧‧‧」分別為稅
        捐稽徵法第二十四條第三項、第三十四條第三項及第四十九條前段所明定。
        次按「在中華民國境內居住之個人或在中華民國境內之營利事業，其已確定
        之應納稅捐或關稅逾法定繳納期限尚未繳納，其欠繳稅款及已確定之罰鍰單
        計或合計，個人在新台幣五十萬元以上，營利事業在新台幣一百萬元以上者
        ，由稅捐稽徵機關或海關報請財政部函請內政部入出境管理局限制該欠稅人
        或欠稅營利事業負責人出境。」復為限制欠稅人或欠稅營利事業負責人出境
        實施辦法第二條第一項所規定。另被告對於股份有限公司董事長死亡或因故
        不能行使職權時，如何限制出境，於七十二年六月二十日以台財稅第三四二
        八三號函釋，董事長死亡者，應即依法補選董事長，惟在董事長未及選出之
        前，得由常務董事互推一人暫時執行董事長職務。如公司未依規定辦理時，
        可依公司法第八條規定，限制常務董事或董事出境。
      (2)誼福公司滯欠八十五年度營利事業所得稅一、二四八、二七八元，而該公司
        原登記負責人戴文昌於八十六年一月九日死亡，該公司未依法改選董事長，
        原告甲○○及乙○○為該公司董事，被告所屬台北市國稅局遂將上開稅額繳
        款書（原限繳日期為八十七年二月十五日，嗣改訂為八十七年三月二十五日
        ）寄送原告乙○○戶籍地（台中市○區○○路一七六號七樓），取得蓋具乙
        ○○印章之掛號郵件收件回執影本附卷可稽；另台北市國稅局亦同時將上開
        稅額繳款書於八十七年九月十六日派員親送原告甲○○戶籍地（台北縣新店
        市○○路一○五之三號九樓），經該大廈（江陵大第）管理中心蓋具收發章
        及由管理員劉國章簽收，此有該繳款書回執聯及送達回執影本附卷可稽。誼
        福公司逾期未繳納上開稅款，亦未依稅捐稽徵法第三十五條第一項第一款規
        定申請復查，依首揭稅捐稽徵法第三十四條第三項規定，本件稅額之核定已
        屬確定，台北市國稅局除依同法第三十九條規定移送法院強制執行外，並以
        該公司欠繳已確定之稅額已逾一百萬元以上，遂依「限制欠稅人或欠稅營利
        事業負責人出境實施辦法」第二條第一項規定及前揭被告七十二年六月三十
        日台財稅第三四二八三號函釋，報請被告函請內政部警政署入出境管理局限
        制該公司負責人即董事甲○○及乙○○出境，尚無不合。
    理  由
甲、程序方面
    本件原告經受合法通知，未於言詞辯論期日到場，核無行政訴訟法第二百十八條
    準用民事訴訟法第三百八十六條各款所列情形，爰依被告之聲請由其一造辯論而
    為判決。
乙、實體方面
一、按「納稅義務人欠繳應納稅捐達一定金額者，得由司法機關或財政部，函請內政
    部入出境管理局，限制其出境；其為營利事業者，得限制其負責人出境。‧‧‧
    」「第一項所稱確定，係指左列各種情形：一、經稅捐稽徵機關核定之案件，納
    稅義務人未依法申請復查者。二、經復查決定，納稅義務人未依法提起訴願者。
    ‧‧‧。」及「滯納金、利息、滯報金、怠報金、短估金及罰鍰等，除本法另有
    規定者外，準用本法有關稅捐之規定。‧‧‧」分別為稅捐稽徵法第二十四條第
    三項、第三十四條第三項及第四十九條前段所明定。次按「在中華民國境內居住
    之個人或在中華民國境內之營利事業，其已確定之應納稅捐或關稅逾法定繳納期
    限尚未繳納，其欠繳稅款及已確定之罰鍰單計或合計，個人在新台幣五十萬元以
    上，營利事業在新台幣一百萬元以上者，由稅捐稽徵機關或海關報請財政部函請
    內政部入出境管理局限制該欠稅人或欠稅營利事業負責人出境。」復為限制欠稅
    人或欠稅營利事業負責人出境實施辦法第二條第一項所規定。另公司法第八條第
    一項規定：「本法所稱公司負責人，‧‧‧在有限公司、股份有限公司為董事。
    」復按「機關致送人民之公文，得準用民事訴訟法有關送達之規定。」公文程式
    條例第十三條定有明文。又送達於住居所不獲會晤應受送達人者，得將文書付與
    有辨別事理能力之受僱人，復為民事訴訟法第一百三十七條第一項所明定。
二、誼福公司滯欠八十五年度營利事業所得稅一、二四八、二七八元，而該公司原登
    記負責人戴文昌於八十六年一月九日死亡，該公司未依法改選董事長，原告甲○
    ○及乙○○為該公司董事，被告所屬台北市國稅局遂將上開稅額繳款書（原限繳
    日期為八十七年二月十五日，嗣改訂為八十七年三月二十五日）寄送原告乙○○
    戶籍地（台中市○區○○路一七六號七樓），取得蓋具乙○○印章之掛號郵件收
    件回執影本附卷可稽；另台北市國稅局亦同時將上開稅額繳款書於八十七年九月
    十六日派員親送原告甲○○戶籍地（台北縣新店市○○路一○五之三號九樓），
    經該大廈（江陵大第）管理中心蓋具收發章及由管理員劉國章簽收，此有該繳款
    書回執聯及送達回執影本附卷可稽。誼福公司逾期未繳納上開稅款，亦未依稅捐
    稽徵法第三十五條第一項第一款規定申請復查，依首揭稅捐稽徵法第三十四條第
    三項規定，本件稅額之核定已屬確定，被告台北市國稅局除依同法第三十九條規
    定移送法院強制執行外，並以該公司欠繳已確定之稅額已逾一百萬元以上，遂依
    「限制欠稅人或欠稅營利事業負責人出境實施辦法」第二條第一項規定，報請被
    告函請內政部警政署入出境管理局限制該公司負責人即董事甲○○及乙○○出境
    ，並無不合。
三、原告起訴意旨略稱：台北市國稅局核定誼福公司八十五年一月一日至十一月二十
    八日決算申報營利事業所得稅一、二四八、二七八元及八十五年十一月二十九日
    至八十六年一月九日清算申報營利事業所得稅二二○、三○○元，係依營利事業
    所得稅查核準則第三十六條之一之規定為之，惟誼福公司支付非股東之林秀珠價
    款屬購買土地之價款，非無償貸與林秀珠之款項，應無前揭查核準則規定之適用
    ，台北市國稅局逕依準則規定核定上開稅額並發單補稅，似與事實有所出入云云
    。惟查原告等就台北市國稅局核定誼福公司清、決算申報所得稅有所異議，應以
    誼福公司代表人身分，依稅捐稽徵法第三十五條第一項第一款規定向台北市國稅
    局申請復查，惟原告逾期未申請復查，依首揭稅捐稽徵法第三十四條第三項規定
    ，本件稅額之核定已屬確定，台北市國稅局報請被告函請內政部警政署入出境管
    理局限制原告等（誼福公司之董事，即誼福公司之負責人）出境，揆諸首揭規定
    ，洵無違誤，訴願決定予以維持，亦無不合。原告仍執前詞，訴請撤銷，核無理
    由，應予駁回。
丙、據上論結，本件原告之訴為無理由，依行政訴訟法第九十八條第三項前段、第二
    百十八條、民事訴訟法第三百八十五條第一項前段，判決如主文。
中    華    民    國      九十      年    十二        月      十三      日
                            臺 北 高 等 行 政 法 院  第 三  庭
                                           審 判 長 法  官  徐瑞晃
                                                    法  官  吳慧娟
                                                    法  官  李得灶
右為正本係照原本作成。
如不服本判決，應於送達後二十日內，向本院提出上訴狀並表明上訴理由，如於本判
決宣示後送達前提起上訴者，應於判決送達後二十日內補提上訴理由書（須按他造人
數附繕本）。
中    華    民    國      九十      年    十二        月      十三      日
                                                    書記官  陳清容


司法院資訊處製作；財團法人民間司法改革基金會備份。
